臺灣雲林地方法院民事裁定
111年度虎簡聲字第11號
異  議  人  楊文榮  
上列異議人因本院88年度虎簡調字第53號確認經界事件，對於民
國111年8月10日本院書記官所為之處分書，聲明異議，本院裁定
如下：
    主    文
異議駁回。
    理    由
一、按法院書記官所為之處分，應依送達或其他方法通知關係人
    ；對於法院書記官之處分，得於送達後或受通知後10日內提
    出異議，由其所屬法院裁定，民事訴訟法第240條定有明文
    。本件異議人於民國111年7月1日具狀向本院聲請閱覽88年
    度虎簡調字第53號確認經界事件卷宗(下稱系爭卷宗)，經本
    院於同年月7日函覆礙難准許異議人閱覽系爭卷宗，而異議
    人於收受上開函文後，於同年月28日具狀向本院聲明異議，
    本院書記官於同年8月10日以處分書(下稱系爭處分書)否准
    其閱覽系爭卷宗之聲請。異議人於同年月25日收受系爭處分
    書，並於同年月29日具狀對系爭處分書聲明異議，經核與上
    開條文規定相符，先予敘明。
二、異議意旨略以：依司法院暨所屬法院文卷保存期限實施要點
    第12條規定，裁判書、和解筆錄、調解筆錄，依法以言詞辯
    論筆錄代替判決書之言詞辯論筆錄、不動產權利移轉證書、
    債權憑證原本及上級法院附入卷宗之裁判正本，應永久保存
    之。據此，內政部土地測量局88年10月28日88地測2字第159
    95號函所檢送之雲林縣○○鄉○○段000○地號土地鑑定書（含圖
    ）、地籍圖重測界址糾紛調處筆錄、重測地籍調查表影本等
    文件(下合稱系爭土地測量局所檢送之文件)既係作為本院88
    年度虎簡調字第53號調解筆錄之依據，依上開法規，系爭土
    地測量局所檢送之文件應永久保存，而本院卻依臺灣高等法
    院109年9月21日院彥資審字第1090005628號函規定將系爭卷
    宗銷毀，致異議人無從閱覽系爭卷宗所附之系爭土地測量局
    所檢送之文件，顯然違法。況且本院89年度簡上字第10號確
    定判決後，異議人對上開判決仍聲請再審中(即111年度聲再
    字第2號裁定)，依司法院暨所屬法院文卷保存期限實施要點
    第10條，系爭卷宗依法應繼續保存。又依辦理法院囑託土地
    界址鑑定作業程序及鑑定書圖格式第12條第2項規定：「鑑
    定書圖應送圖庫編檔號永久保存之，必要時得納入電腦管理
    。」、司法院暨所屬法院文卷保存期限實施要點第15條規定
    ：「永久保存之文卷，以案件為單位，自文件產生日最晚之
    日起算，屆滿國家檔案移轉辦法規定之年限者，應於次年依
    國家檔案移轉辦法之規定，移轉檔案中央主管機關管理。」
    、國家檔案移轉辦法第2條第1項規定：「各機關永久保存之
    檔案，自文件產生之日起屆滿二十五年者，應於次年移轉檔
    案中央主管機關管理。」等法規綜合觀之，系爭土地測量局
    所檢送之文件應於114年移轉檔案中央主管機關管理，但本
    院卻早已銷毀。綜上所述，系爭土地測量局所檢送之文件依
    法應永久保存，本院卻將系爭卷宗銷毀，致系爭土地測量局
    所檢送之文件亦隨之銷毀，使異議人無從閱卷，系爭處分書
    於法有違，爰對系爭處分書提出異議。
三、經查：
  ㈠異議人上開主張所依據之「司法院暨所屬法院文卷保存期限
    實施要點」，已經司法院於94年9月8日以院台廳民一字第09
    40019443號函公告自即日起停止適用。從而，聲請人依該要
    點所為之主張顯無理由，自難認可採。
  ㈡異議人另依「辦理法院囑託土地界址鑑定作業程序及鑑定書
    圖格式」第12條第2項規定，固主張系爭土地測量局所檢送
    之文件應永久保存云云。惟該法規為內政部所頒布，且依該
    法規第1條第1項規定：「為建立地政機關辦理法院囑託土地
    界址鑑定作業程序及製作書圖標準化，並避免經法院判決確
    定後土地鑑界之困難，以提高地籍測量公信力，維護人民合
    法權益，特訂定本作業程序及鑑定書圖格式。」所揭示之訂
    定原則觀之，該法規規範之對象顯然為地政機關，並非司法
    機關，本院自不受其拘束，故異議人以該法規主張本院未依
    該規定永久保存系爭土地測量局所檢送之文件云云，亦顯有
    誤會。
  ㈢又本院現行檔案管理係依據「臺灣高等法院及所屬法院檔案
    管理要點」之規定，而該要點第16條明文規定檔案保存期限
    依照「臺灣高等法院及所屬法院檔案分類及保存年限區分表
    」辦理。再查上開保存年限區分表亦未將地政機關所檢送之
    鑑定書(圖)、地籍圖、地籍調查表等文件列入永久保存，又
    系爭卷宗為不動產訴訟案件，其保存年限為15年，從而異議
    人主張系爭卷宗因內附系爭土地測量局所檢送之文件而應永
    久保存等語，實屬無據。而本院依據臺灣高等法院109年9月
    21日院彥資審字第1090005628號函規定已辦理系爭卷宗之銷
    毀，有該函文及本院檔案銷毀目錄、調案申請證明等在卷可
    憑，系爭卷宗實體既已銷毀不存在，自無從提供予異議人閱
    覽，故本院書記官據此以系爭處分書否准異議人閱卷之聲請
    ，於法並無違誤。是本件異議人對系爭處分書所為之異議，
    並無理由，應予駁回。
四、據上論結，本件異議為無理由，爰裁定如主文。　　　　　
中　　華　　民　　國　　111 　年　　9 　　月　　23  　日
                  虎尾簡易庭　法  官　廖國勝
以上正本係照原本作成。
如對本裁定抗告須於裁定送達後10日內向本院提出抗告狀，並繳
納抗告費新臺幣1,000元。
中　　華　　民　　國　　111 　年　　9 　　月　　23　　日
                              書記官  曾鈺仁